【裁判字號】    98,交易,175
【裁判日期】    980902
【裁判案由】    過失傷害
【裁判全文】
臺灣彰化地方法院刑事判決             98年度交易字第175號
公  訴  人  臺灣彰化地方法院檢察署檢察官
被      告  甲○○
上列被告因過失傷害案件，經檢察官聲請以簡易判決處刑（98年
度調偵字第151 號），本院認為不宜逕以簡易判決處刑（98年度
交簡字第685 號），改依通常程序審理後，依簡式審判程序判決
如下：
    主  文
甲○○因過失傷害人，處拘役伍拾伍日，如易科罰金，以新臺幣
壹仟元折算壹日。
    事  實
一、甲○○於民國97年7 月11日下午2時10分許，駕駛車牌號碼
    7976-SH 號自用小客車，原在彰化縣鹿港鎮○○路○ 段639
    號前路邊停車，在其汽車起步欲駛入彰鹿路7 段之車道時，
    本應注意汽車起駛前應顯示方向燈，注意前後左右有無障礙
    或車輛行人，並應讓行進中之車輛行人優先通行，而依當時
    情形天候晴、日間有自然光線、柏油路面乾燥無缺陷、無障
    礙物、視距良好之情形，並無不能注意之情事，竟疏未注意
    彰鹿路東往西方向車道上有乙○○騎乘車牌號碼SD5-958 號
    輕型機車駛來，而貿然駕車駛入車道，致其上開自用小客車
    左前車頭撞及上開輕型機車前車頭，乙○○因而人車倒地，
    受有右肩、左胸部、右手肘及兩膝部挫擦傷及瘀傷之傷害。
    嗣警據報前往現場處理，甲○○在有偵查犯罪職權之機關或
    個人發覺其犯罪前，自動向彰化縣警察局交通警察隊鹿港分
    隊警員陳政綜等人自首，主動接受裁判。
二、案經乙○○訴由臺灣彰化地方法院檢察署檢察官偵查起訴。
    理  由
一、被告甲○○所涉為死刑、無期徒刑、最輕本刑為3 年以上有
    期徒刑或高等法院管轄第一審案件以外之罪，並於本院行準
    備程序時坦認過失傷害犯行，而就被訴事實為有罪之陳述，
    本院合議庭依刑事訴訟法第273 條之1 第1 項規定，裁定改
    由受命法官獨任行簡式審判程序，先予敘明。
二、上揭犯罪事實，業經被告甲○○於本院審理時坦承不諱，經
    查：
  (一)被告於97年7 月11日下午2 時10分許，係駕駛原停放在彰化
    縣鹿港鎮○○路○ 段639 號前之車牌號碼7976-SH 號自用小
    客車駛入彰鹿路7 段之車道中，因疏未注意車道上有告訴人
    乙○○駕騎上開輕型機車駛來，致上開自用小客車左前車頭
    撞及上開輕型機車前車頭，致告訴人人車倒地受有上開傷害
    等情，業經被告自白在卷（偵卷第17、28頁、本院卷第46、
    51頁），並有財團法人彰化基督教醫院鹿基分院診斷書、道
    路交通事故調查報告表(一)、(二)各1 紙、現場照片8 張（偵卷
    第6、25 至26、30至33頁）在卷可稽，足認被告之自白與事
    實相符。
  (二)至證人即告訴人乙○○雖證稱案發當時被告係逆向行駛等語
    （見偵卷第17、29頁），道路交通事故現場圖亦依告訴人證
    述而繪製被告車輛係逆向行駛（偵卷第27頁），惟依該道路
    交通事故現場圖及現場照片上所顯現之車身撞擊痕跡、機車
    倒地刮痕走向觀之，被告應係在駕駛汽車起步駛入車道時，
    未注意車道上所行駛之車輛，致其汽車之左前車頭撞及告訴
    人機車前車頭，機車因擦撞而倒地向前滑行；倘被告係逆向
    行駛而與告訴人之機車發生碰撞，則告訴人機車向前之動力
    與汽車撞擊施力方向相反，且機車向前滑行之路徑當為被告
    汽車車身所阻，實無可能持續向前滑行達11.8公尺之長，是
    以，告訴人之證述容因被告駕車駛入車道之角度過大，且車
    禍係在轉瞬間發生，又係兩車車頭相擦撞，而有所誤認，附
    此說明。
  (三)按汽車起駛前應顯示方向燈，注意前後左右有無障礙或車輛
    行人，並應讓行進中之車輛行人優先通行，道路交通安全規
    則第89條第1 項第6 款定有明文。被告所駕駛之上開汽車原
    停於路邊，在起步駛入車道時，未注意車道上行駛之告訴人
    機車，致生本案車禍事故，業據認定如上，且本案經送請臺
    灣省彰化縣區車輛行車事故鑑定委員會鑑定肇事原因，該會
    以彰化縣區980187案鑑定意見書鑑定略以：「一甲○○駕駛
    自小客車由路邊駛入車道，未讓車道上行進中之車輛先行，
    為肇事原因。二乙○○駕駛輕機車為車道上行進中之車輛，
    措手不及，無肇事因素。」（本院卷第19至21頁），並經送
    臺灣省車輛行車事故覆議鑑定委員會鑑定肇事原因，該會以
    98年7 月14日覆議字第0986202561號函敘述覆議意見略以：
    「依卷附調查跡證資料研議結論，照彰化縣區車鑑會之鑑定
    意見，惟意見文字改為『一甲○○駕駛自小客車，由路邊起
    步駛出時，違規在劃有分向限制線路段，迴轉不當且未注意
    讓車道行進中車輛先行，為肇事原因。二乙○○無肇事因素
    。』。」（本院卷第34頁），俱認為被告駕車由路邊起步駛
    入車道，未讓車道上行進中之車輛先行，為肇事之原因，亦
    同本院上開認定；又依現場狀況，被告並無不能注意車道上
    行進中車輛動態之情事，仍疏未注意，致釀本件車禍事故，
    自有應注意、能注意而未注意之過失，且其過失與告訴人所
    受傷害間具有相當因果關係，要屬明確。另覆議意見雖認被
    告尚有迴轉不當之過失，惟被告否認事故發生時有駕車迴轉
    之意，而依道路交通事故現場圖及現場照片上顯現之機車刮
    地痕起始位置觀之，亦難認定被告係在駕車迴轉行為時撞及
    告訴人之機車，尚難認定被告有迴轉不當之過失，併此敘明
    。
  (四)綜上，本案事證明確，被告犯行堪以認定，應依法論科。
三、核被告所為，係犯刑法第284 條第1 項前段過失傷害罪。被
    告於車禍發生後，在有偵查犯罪職權之機關或個人發覺其犯
    罪前，自動向據報前往現場處理之彰化縣警察局交通警察隊
    鹿港分隊警員陳政綜等人自首其上開犯行，主動接受裁判，
    有彰化縣警察局道路交通事故肇事人自首情形紀錄表1 紙可
    稽（偵卷第36頁），爰依刑法第62條前段規定，減輕其刑。
    爰審酌被告行車疏於注意，肇致告訴人受有傷害而身心痛苦
    ，且迄未與被害人達成和解或賠償損害；惟其坦承犯行，並
    表明願以保險金外加新臺幣10萬元之金額與告訴人和解，而
    未為告訴人接受，尚非全無悔意，暨審酌其過失情節、生活
    狀況等一切情狀，量處如主文所示之刑，並諭知易科罰金之
    折算標準，以示懲儆。
據上論斷，應依刑事訴訟法第273 條之1 第1 項、第299 條第1
項前段，刑法第284 條第1 項前段、第62條前段、第41條第1 項
前段，刑法施行法第1 條之1 第1 項、第2 項前段，判決如主文
。
本案經檢察官蔡曉崙到庭執行職務。
中    華    民    國    98    年    9     月    2     日
                    交通法庭  法  官  楊舒嵐
以上正本證明與原本無異。
如不服本判決應於收受判決後10日內，向本院提出上訴書狀，並
應敘述具體理由; 其未敘述上訴理由者，應於上訴期間屆滿後20
日內向本院補提理由書（均須按他造當事人之人數附繕本）「切
勿逕送上級法院」。
告訴人或被害人對於判決如有不服具備理由請求檢察官上訴者，
其上訴期間之計算係以檢察官收受判決正本之日期為準。
中    華    民    國    98    年    9     月    2     日
                              書記官  陳如玲
附錄論罪科刑法條：
刑法第284條第1項
因過失傷害人者，處 6 月以下有期徒刑、拘役或 5 百元以下罰
金，致重傷者，處1年以下有期徒刑、拘役或5百元以下罰金。


司法院資訊處製作；財團法人民間司法改革基金會備份。
